【裁判字號】    95,交易,174
【裁判日期】    970418
【裁判案由】    過失致死
【裁判全文】
臺灣桃園地方法院刑事判決             95年度交易字第174號
公  訴  人  臺灣桃園地方法院檢察署檢察官
被      告  甲○○
上列被告因過失致死案件，經檢察官提起公訴（95年度偵字第78
03號），被告於本院審理時，就被訴事實為有罪之陳述，經告知
簡式審判程序之旨，並聽取當事人之意見後，經本院合議庭裁定
由受命法官獨任進行簡式審判程序，判決如下：
    主  文
甲○○因過失致人於死，處有期徒刑壹年貳月，減為有期徒刑柒
月。
    事  實
一、被告甲○○於民國95年1 月1 日上午11時許，駕駛車牌號碼
    8939-DZ 號黑色三菱廠牌自用小客車，搭載廖郁鈴、陳豔鴻
    ，沿桃園縣新屋鄉○○○路○ 段速限時速60公里之該路段外
    側車道，由新屋往永安方向直行。嗣於同日上午11時30分許
    ，途經桃園縣新屋鄉○○○路○ 段376 號前，原應注意汽車
    行車速度，依速限標誌或標線之規定，且依當時天候晴、日
    間自然光線、柏油路面乾燥、無缺陷、無障礙、視距良好，
    並無不能注意之情事，竟疏未注意及此，猶為超越前車由丙
    ○○駕駛之車牌號碼4735 -FQ號自用小客車，而以時速約10
    0 公里之速度超速由外側車道疾駛入內側車道，於內側車道
    超越丙○○駕駛之前開自用小客車後，欲駛回外側車道之際
    ，因車速過快導致車輛失控，車身旋即向左傾斜衝入對向車
    道，致所駕駛之自用小客車右前車頭處撞擊由王慧林騎乘，
    沿該路段由永安往新屋方向直行，亦行經該處之車牌號碼MN
    X-513 號重型機車左側面車頭處，致二車均翻覆墜落於經桃
    園縣新屋鄉○○○路○ 段376 號旁農田中，造成王慧林因頸
    椎、胸椎骨折致中樞休克，於送醫途中傷重不治死亡。嗣經
    丙○○報警處理，甲○○於犯罪尚未為有偵查犯罪職權之公
    務員發覺前，向據報前往現場處理之警員黃百揆自首為肇事
    者，並接受裁判。
二、案經王慧林之夫乙○○告訴及臺灣桃園地方法院檢察署檢察
    官據報相驗後自動檢舉偵查起訴。
    理  由
一、按刑事訴訟法第273 條之1 第1 項規定除被告所犯為死刑、
    無期徒刑、最輕本刑為3 年以上有期徒刑之罪、或高等法院
    管轄第一審案件者外，於審判期日前之程序進行中，被告先
    就被訴事實為有罪之陳述時，審判長得告知被告簡式審判程
    序之旨，並聽取當事人、代理人、辯護人及輔佐人之意見後
    ，裁定進行簡式審判程序。經查，本件被告甲○○被訴過失
    致死一案，為前開不得進行簡式審判程序以外之案件，且被
    告於本院審理時就被訴事實為有罪之陳述，本院告知被告簡
    式審判程序之旨，並聽取被告之意見後，爰依刑事訴訟法第
    273 條之1 第1 項之規定，當庭裁定改依簡式審判程序並由
    受命法官獨任進行審判程序審判之，合先敘明。
二、上揭駕車肇事之事實，業據被告於警詢及本院審理中坦認：
    我於95年1 月1 日上午11時30分許，駕駛車牌號碼8939-DZ
    號自用小客車，沿桃園縣新屋鄉○○○路○ 段，由新屋往永
    安方向直行，於行經該路段376 號前，於超車之際因超速行
    車車輛失控，衝入對向車道撞擊被害人王慧林所騎乘車牌號
    碼MNX-513 號重型機車，致王慧林翻落路旁農田傷重死亡等
    語在卷。核與在場目擊之證人丙○○於警詢、檢察官訊問時
    及本院審理中證稱：「我在案發當時，駕車行經事故地點目
    擊車禍。當時我行駛於肇事路段外側車道，時速約在65到70
    公里之間，突然發現在左邊的內側車道有一輛黑色三菱轎車
    ，速度很快的超車，超至我前方後失速，右邊2 個輪子已經
    離開地面，向左傾斜衝向對向車道，撞到一輛摩托車，摩托
    車整個被撞飛到田裡，轎車在田裡翻滾了約3 、4 圈，肇事
    車輛還撞斷路旁的標示。摩托車被肇事黑色轎車撞到田裡的
    地點，距離離肇事地點約30至40公尺。被告超的我車的位置
    是在直路上，肇事車輛一過我的車身就要超車，他是往右過
    去，要拉回來時，就失速了，並在我正前方翻車。肇事車輛
    在超我的車的時候是很快超過去，我當時時速約60公里左右
    ，以我的時速及他瞬間就超越我車的情況來判斷，肇事車輛
    的時速應該有100 公里。」等語，互核相符。另就本件車禍
    事故中，車牌號碼8939-DZ 號自用小客車與MNX-513 號重型
    機車兩車撞擊點，經本院依職權送請內政部警政署刑事警察
    局鑑定結果，認「8939-DZ 自小客車先撞擊死者所騎乘MNX-
    513 號重機車後，再撞斷道路旁『讓』字之指示牌，最後翻
    覆於道路外之田地上，依據此行車動線研判，案發時8939-D
    Z 自小客車跨越中央分隔線後，右前車頭處撞擊行駛於對向
    車道之MNX-513 號重機車左側面車頭處，嗣後8939 -DZ自小
    客車右前車門門栓處撞斷位於縣道旁『讓』字之指示牌，由
    於車行作用力方向與車頭方向垂直，造成車輛翻覆於道路外
    之田地上。綜上，依據本案兩肇事車輛行車動線、車損情形
    等研判，兩車撞擊位置應為8939-DZ 號自小客車右前車頭撞
    擊MNX-513 號重機車左側面車頭處成分居大。」，有內政部
    警政署刑事警察局96年10月5 日刑鑑字第0960152512號函及
    函附之「支援桃園地方法院勘查被告甲○○過失致死案現場
    勘查報告」1 份附卷可憑，復有警製道路交通事故現場圖、
    道路交通事故調查報告表（一）、（二）各1 份、現場暨車
    損照片22張附卷足佐。被害人王慧林確係因本件車禍，造成
    頸椎、胸椎骨折致中樞休克，於送醫途中傷重不治死亡一節
    ，亦據檢察官督同檢驗員李漢宗相驗被害人屍體確認無訛，
    並製有勘驗筆錄、臺灣桃園地方法院檢察署法醫驗斷書、相
    驗屍體證明書各1 份及相驗照片附卷可稽。足認被告前揭任
    意性自白與事實相符，堪以採信。至被告雖於本院審理中一
    度辯稱：我在案發當天超車之前，車輛時速大約60公里，超
    車時時速一定超過60公里。我有超速，但是沒有到時速100
    公里云云。惟查，被告於案發當時行車速度約為時速100 公
    里一節，業據被告於案發當日警詢中供承在卷，核與證人丙
    ○○於本院審理中所證「我當時時速約60公里左右，以我的
    時速及他瞬間就超越我車的情況來判斷，肇事車輛的時速應
    該有100 公里。」等語，互核一致，是被告於案發當時駕駛
    車牌號碼8939-DZ 自用小客車，於案發路段超越證人丙○○
    所駕駛之車牌號碼4735 -FQ號自用小客車時，行車時速以約
    達100 公里一節，堪以認定。被告前開所辯，無非卸責之詞
    ，洵無足採。
三、按行車速度，依速限標誌或標線之規定，道路交通安全規則
    第93條第1 項定有明文。經查，本案事故現場之桃園縣新屋
    鄉○○○路○ 段376 號速限為60公里，此有道路交通事故調
    查報告表（一）在卷可按，而而肇事當時天候晴、日間自然
    光線、柏油路面乾燥、無缺陷、無障礙、視距良好，並無不
    能注意之情事，被告竟疏未注意應依速限行車，猶為超越前
    車由丙○○駕駛之車牌號碼4735 -FQ號自用小客車，而以時
    速約100 公里之速度超速行駛於肇事路段，足認被告顯有未
    依速限行車之過失甚明，本件經送臺灣省桃園縣區車輛行車
    事故鑑定委員會鑑定，亦認被告嚴重超速行駛不當，為肇事
    原因，此有該會96年6 月28日桃縣行字第0965201713號函及
    鑑定意見書在卷可憑。且被告因超速行車，車速過快導致車
    輛失控，衝入對向車道而撞擊被害人王慧林所騎乘之車牌號
    碼MNX-513 號重型機車，致使被害人王慧林因頸椎、胸椎骨
    折致中樞休克，於送醫途中傷重不治死亡，被告之過失行為
    與被害人之死亡結果，顯具相當因果關係。至公訴人於本院
    審理時，及前開臺灣省桃園縣區車輛行車事故鑑定委員會之
    鑑定報告中，雖均認被告尚違反道路交通安全規則第97條第
    1 項第2 款：「汽車在未劃設慢車道之雙向二車道行駛時，
    應依下列規定：二、在劃有分向限制線之路段，不得駛入來
    車之車道內。」之規定，而有跨越分向線行駛之過失，惟本
    件被告在肇事路段，係因違反行車速限規定，高速行車導致
    車輛失控，斯時該車已非在被告正常駕駛狀態之下，被告遇
    此車輛失控之情形，亦無左右或注意車輛行進方向之可能，
    嗣被告所駕駛之車輛於失控後衝入對向車道，其情已非被告
    能力所得控制，自難認被告有何跨越分向線行駛之故意可言
    ，公訴人及前開鑑定意見此部分所認，尚有誤會，附此敘明
    。
四、綜上所述，本件事證明確，被告犯行洵堪認定，應予依法論
    罪科刑。
五、查被告行為後，刑法及刑法施行法部分條文業經修正公布，
    並均於95年7 月1 日施行。修正後刑法第2 條第1 項之規定
    ，係規範行為後法律變更所生新舊法律比較適用之準據法，
    於修正後刑法施行後，應適用修正後刑法第2 條第1 項規定
    之「從舊從輕」之原則為比較；修正後刑法第2 條第2 項，
    則為同條第1 項之特別規定，於修正後刑法施行後，關於非
    拘束人身自由之保安處分，應依修正後刑法第2 條第2 項之
    規定，適用裁判時之法律。又修正後刑法第35條，乃刑之重
    輕之法定次序與標準，應適用裁判時之修正後刑法第35條之
    規定。修正後刑法第2 條第1 項係採「從舊從輕」原則，適
    用最有利於行為人之法律。既曰法律，自較刑之範圍為廣；
    除法律有特別規定者（如修正後刑法第2 條第2 項非拘束人
    身自由之保安處分適用裁判時法，修正後刑法施行法第9 條
    之3 規定之情形），應依其規定；或事關執行之緩刑之宣告
    ，或犯罪在刑法修正施行前，自首在刑法施行後之自首部分
    ，或程序之規定（程序從新，如刑法第40條沒收宣告之程序
    規定），應適用裁判時之修正後刑法之規定外；依修正後刑
    法第2 條第1 項比較時，應就「罪、刑」有關之共犯、未遂
    犯、連續犯、牽連犯、結合犯以及累犯加重、自首減輕暨其
    他法定加減原因（如身分加減）與加減例等一切情形，綜其
    全部之結果而為比較後，予以整體適用，不能割裂而分別適
    用有利益之條文。關於易科罰金之折算標準、易服勞役之折
    算標準及期限、罰金與死刑是否併予執行、多數有期徒刑定
    應執行之刑時之最高刑期之限制等之修正，事涉行為人易刑
    折算標準金額之多寡與期限之長短及定執行刑時能否就罰金
    刑併予執行或有期徒刑定應執行之刑時最高度之限制，亦均
    屬依修正後刑法第二條第一項所應比較適用法律之範圍。拘
    束人身自由之保安處分，並非屬修正後刑法第2 條第2 項規
    定應適用裁判時法之範圍，除有特別規定者外，亦屬應依修
    正後刑法第2 條第1 項比較適用之法律；從刑附屬於主刑，
    除法律有特別規定者外，依主刑所適用之法律（以上參考最
    高法院95年5 月23日刑事庭第8 次會議決議及最高法院24年
    上字第4634號、24年上字第5292號、27年上字第2615號判例
    ）。茲首就與本案有關且於為刑之宣告前須先行及連帶確定
    應如何適用之法律修正情形列述如下：
（一）與罪、刑有關且須依修正後刑法第2 條第1 項規定為利、
      弊之比較以定如何適用之法律變更部分：
   1、修正前刑法第33條第5 款規定「罰金：（銀元）一元以上
      。」，復依罰金罰鍰提高標準條例第1 條前段規定提高為
      10倍，折算新台幣為30元；修正後刑法第33條第5 款規定
      「罰金：新臺幣一千元以上，以百元計算之。」，現行刑
      法中，有關於罰金刑最低度刑之規定既有修正，自屬法律
      變更。
   2、被告行為後，刑法第62條關於自首之規定，經修正為：「
      對於未發覺之罪自首而受裁判者，得減輕其刑，但有特別
      規定者，依其規定」，即將自首之法律效果修正為「得減
      輕其刑」，經比較新舊法，亦以舊法有利被告。
   3、經綜合適用修正前、後之罪、刑相關規定予以比較結果，
      修正後之規定顯非較修正前之規定對被告有利，因之，依
      現行即修正後刑法第2 條第1 項前段規定，此部分自應整
      體適用修正前刑法之有關規定，合先敘明。
（二）毋須依修正後刑法第2 條第1 項規定為利、弊之比較以定
      如何適用之法律修正部分：
   1、刑法分則各條文所定之罰金刑，其幣別原為「銀元」，又
      倘非屬72年6 月26日至94年1 月7 日間新增或修正之條文
      ，所定罰金數額並依罰金罰鍰提高標準條例第1 條前段規
      定提高為10倍，惟依95年6 月14日修正公布、同年7 月1
      日施行之中華民國刑法施行法第1 條之1 ：「中華民國九
      十四年一月七日刑法修正施行後，刑法分則編所定罰金之
      貨幣單位為新臺幣。九十四年一月七日刑法修正時，刑法
      分則編未修正之條文定有罰金者，自九十四年一月七日刑
      法修正施行後，就其所定數額提高為三十倍。但七十二年
      六月二十六日至九十四年一月七日新增或修正之條文，就
      其所定數額提高為三倍。」，然實質言之，罰金刑之輕重
      並未因幣別及提高倍數所應適用法律之更迭而有異致，易
      詞以言，即國家刑罰權之範圍及效果，於修正前、後殊無
      不同，因之，此要非屬修正後刑法第2 條第1 項所稱之「
      法律變更」，毋須依該條項規定為新、舊法之比較，自應
      循一般法律適用之原則而適用裁判時法。
六、核被告甲○○所為，係犯刑法第276 條第1 項之過失致死罪
    。被告於肇事後於犯罪尚未為有偵查犯罪職權之公務員發覺
    前，停留於肇事現場，並向據報前往現場處理之警員黃百揆
    自首為肇事者，而接受裁判，此業據被告於警詢中陳述在卷
    ，並有桃園縣政府警察局道路交通事故肇事人自首情形紀錄
    表1 份在卷可稽，應依修正前刑法第62條前段之規定，減輕
    其刑。爰審酌被告甲○○駕駛自用小客車，僅因貪圖一時之
    快即超速行車之嚴重駕駛過失行為，罔顧同車乘客及用路人
    之人身安全，並因之造成車輛失控，致本件車禍事故發生，
    被害人王慧林因而傷重不治死亡，其過失行為實為本件車禍
    之肇事原因，所生危害極鉅，於案發後雖多次口頭表示願與
    被害人家屬和解，惟迄今非但未與告訴人即被害人之夫乙○
    ○達成和解，尚且未曾賠償告訴人分文之犯後態度等一切情
    狀，量處如主文所示之刑。末按，中華民國九十六年罪犯減
    刑條例業於96年7 月16日施行，查本件被告上開犯行係在96
    年4 月24日前所為，爰依中華民國九十六年罪犯減刑條例第
    2 條第1 項第3 款，減其刑期2 分之1 。
七、據上論斷，應依刑事訴訟法第273 條之1 第1 項、第299 條
    第1 項前段，刑法第276 條第1 項，修正前刑法第62條前段
    ，刑法施行法第1 條之1 第1 項、第2 項前段，中華民國九
    十六年罪犯減刑條例第2 條第1 項第3 款、第7 條，判決如
    主文。
本案經檢察官許曉微到庭執行職務。
中    華    民    國     97    年    4    月    18    日
                  刑事第十一庭  法  官  林蕙芳
以上正本證明與原本無異。
如不服本判決，應於判決送達後10日內向本院提出上訴狀（應附
繕本），其未敘述上訴理由者，應於上訴期間屆滿後20日內補提
理由書狀於本院，上訴於臺灣高等法院。
                              書記官  郭玉芬
中    華    民    國     97    年    4    月    18    日
附錄論罪科刑法條依據：
中華民國刑法第276條
因過失致人於死者，處 2 年以下有期徒刑、拘役或 2 千元以下
罰金。
從事業務之人，因業務上之過失犯前項之罪者，處 5 年以下有期
徒刑或拘役，得併科3 千元以下罰金。


司法院資訊處製作；財團法人民間司法改革基金會備份。
